【裁判字號】    89,訴,30
【裁判日期】    890128
【裁判案由】    準強盜等
【裁判全文】
臺灣屏東地方法院刑事判決                            八十九年度訴字第三○號
    公  訴  人  臺灣屏東地方法院檢察署檢察官
    被      告  乙○○
    被      告  丙○○
    右二人共同
    指定辯護人  本院公設辯護人丁○○
右被告因準強盜等案件，經檢察官提起公訴（八十八年度偵字第八○六六號）本院判
決如左：
    主  文
乙○○、丙○○共同竊盜，因防護贓物、脫兔逮捕，當場施以強暴，乙○○處有期徒
刑貳年，丙○○處有期徒刑年貳月。
    事  實
一、乙○○、丙○○共同意圖為自己不法之所有，於民國八十八年十二月十日中午十
    二時許，共同駕駛車號ＣＲ─八二一九號小貨車，至屏東縣高樹鄉○○村○○路
    三二號空地旁，丙○○見甲○○所有車號ＶＳ─九二七號自小客車車窗未關，乃
    提議由乙○○在車上把風，丙○○乘人不注意之際下手竊取甲○○所有前開車內
    之汽車音響一部得手後，即為甲○○發覺，並喝令其停車歸還前開音響；詎乙○○、丙○○二人為防護贓物、脫免逮捕，駕車逃逸，經甲○○騎乘機車追其二人
    入死巷後，甲○○將其騎乘之機車橫梗在巷道中間，並站立於機車旁，乙○○、
    丙○○二人明知若欲從路旁逃離，即可能撞及甲○○，仍共同駕駛該車衝撞甲○○所騎乘橫梗在巷中之機車，經甲○○及時跳開閃躲始未遭撞及，甲○○並順手
    撿拾石塊丟擲該車之擋風玻璃，乙○○、丙○○仍駕車離去。甲○○迅即記下車
    號報警，嗣於同日十九時三十分許，為警在同鄉泰山村泰山巷十七號循線查獲，
    當場在二人所駕車上起出前開音響一部。
二、案經甲○○訴由高雄縣警察局六龜分局報告臺灣屏東地方法院檢察署檢察官偵查
    起訴。
    理  由
一、訊據被告乙○○矢口否認竊盜及因防護贓物、脫兔逮捕，當場施以強暴犯行，辯
    稱：係丙○○下手行竊，其發現後有勸丙○○不要偷，其並未開車衝撞甲○○，
    僅係因害怕要逃跑云云；丙○○則坦認竊取甲○○前開車音響之事實，惟矢口否
    認有因防護贓物、脫兔逮捕，而駕車衝撞甲○○之犯行，辯稱：其因害怕而開車
    欲逃逸，甲○○雖然站在路中間，惟其見路面寬度尚可以衝出去，始開車衝出去
    ，其並無傷害甲○○之意云云。經查，前開事實迭據告訴人甲○○於警訊及本院
    審理中指述綦詳（見八十八年十二月十日警訊筆錄、本院八十九年一月十四日審
    判筆錄），復有現場簡圖、照片可稽。次查，被告乙○○於警訊中供稱：當時其
    坐在車上，係由被告丙○○下手行竊，被告丙○○回到車上時，拿著一台汽車音
    響，叫其趕快離開有人在喊捉賊，其乃急忙倒車要出去，嗣由被告丙○○駕駛該
    車，見甲○○在道路中阻擋，被告丙○○一直衝沒有停車（見八十八年十二月十
    日警訊筆錄），於偵訊中供稱：其在車上把風，由被告丙○○下手行竊，嗣甲○○發現後其二人決定逃走，始由被告丙○○開車撞過去，被告丙○○見前面有機
    車擋住，便直接開過去（見八十八年十二月十一日偵訊筆錄）。足認被告乙○○
    與丙○○就竊盜及因防護贓物、脫免逮捕，而開車衝撞甲○○之犯行，有共同犯
    意聯絡及行為分擔。再查，被告丙○○於警訊中供稱：甲○○將機車停放在路的
    左邊剛好一輛小貨車可通行，甲○○站在機車旁（見八十八年十二月十日警訊筆
    錄），於偵訊中供稱：其見甲○○以機車橫在道路阻擋，為求脫逃及防護贓物，
    而駕車衝撞出去（見八十八年十二月十一日偵訊筆錄）。參以被告二人與甲○○
    對峙之道路狹窄，甲○○將機車橫放道路，並站立於路中間（機車旁），若另一
    車輛再欲自該路經過，勢必撞及甲○○，被告丙○○仍駕車不顧撞及甲○○之危
    險，朝甲○○站立之處衝撞，其主觀上即有預見撞及甲○○之事實發生，而其發
    生亦不違其本意。綜上以觀，被告二人前開所辯，顯係卸責之詞，不足採信，此
    外復有贓物認領收據在卷足憑，事證明確，被告二人犯行洵堪認定。
二、核被告乙○○、丙○○竊盜，因防護贓物、脫免逮捕，而當場（雖離盜所，但尚
    在他人跟蹤追躡中仍不失為當場）施以強暴，其二人所為，係犯係犯刑法第三百
    二十九條、第三百二十八條第一項之準強盜罪，被告二人間有共同犯意聯絡及行
    為分擔，均為共同正犯。被告二人所施強暴係為防護贓物、脫免逮捕，並未另有
    殺人故意，已見前述，起訴法條所引刑法第二百七十一條第一項，顯係贅引，併
    此說明。又被告乙○○並無前科，素行良好，有臺灣高等法院被告全國前案紀錄
    表可考，而準強盜罪其法定最低本刑為三年以上有期徒刑，刑度極重，審酌被告
    乙○○僅負責把風，係由被告丙○○下手行竊，甲○○發現後，復係由丙○○駕
    車實施衝撞甲○○以求逃脫及防護贓物之行為，均已如前述，被告乙○○之犯罪
    情節尚非嚴重，若處以法定最低刑度，猶嫌過重，客觀上足以引起一般人之同情
    ，其犯罪情節足堪憫恕，應依刑法第五十九條之規定，減輕其刑。爰審酌被告二
    人並無前科，素行良好，有臺灣高等法院被告全國前科紀錄表在卷可稽。被告二
    人竊盜因防護贓物、脫免逮捕，而當場施強暴之犯罪動機、目的、手段、被告等
    所竊財物價值非鉅，其等行為所生危害尚非嚴重，犯後飾詞否認犯行等一切情狀
    ，分別量處如主文所示之刑，以示懲儆。
據上論斷，依刑事訴訟法第二百九十九條第一項前段、刑法第二十八條、第三百二十
九條、第三百二十八條第一項、第五十九條，判決如主文。
本案經檢察官吳傑人到庭執行職務
中      華      民      國    八十九    年      一      月    二十八    日
                                      臺灣屏東地方法院刑事第二庭
                                          法  官  林麗玉
右正本證明與原本無異。
對於本判決如有不服應於收受送達後十日內向本院提出上訴書狀上訴於台灣高等法院
高雄分院並按他造當事人之人數附具繕本。
                                          書記官   徐水英
中      華      民      國    八十九    年      一      月    二十八    日
附錄本判決論罪之法條：
刑法第三百二十九條：
竊盜或搶奪，因防護贓物、脫免逮捕或湮滅罪證而當場施以強暴、脅迫者、以強盜論
。
刑法第三百二十八條第一項
意圖為自已或第三人不法之所有，以強暴、脅迫、藥劑、催眠術或他法，至使不能抗
拒，而取他人之物或使其交付者，為強盜罪，處三年以上十年以下有期徒刑。


司法院資訊處製作；財團法人民間司法改革基金會備份。
